臺灣臺南地方法院刑事判決　　　　　　　100年度易字第485號
公　訴　人　臺灣臺南地方法院檢察署檢察官
被　　　告　張玉龍
　　　　　　余美麗
上列被告因毀損等案件，經檢察官提起公訴（100年度調偵字第3
1號），本院判決如下：
    主  文
張玉龍犯公然侮辱罪，處拘役拾日，如易科罰金，以新臺幣壹仟
元折算壹日；又犯毀損他人物品罪，處罰金新臺幣仟元，如易
服勞役，以新臺幣壹仟元折算壹日。
余美麗犯公然侮辱罪，處拘役拾日，如易科罰金，以新臺幣壹仟
元折算壹日。
    事  實
一、張玉龍與余美麗於民國99年4月22日下午4時35分許，在臺南
    市○區○○街12巷52號前，因盆栽擺設位置之細故，與鄰居
    周尤敏發生口角，張玉龍與余美麗竟各自基於公然侮辱之犯
    意，張玉龍以「妳瘋子啊，叫誰來量都一樣」、「．．．這
    個死女人、爛女人、幹你娘」等足以貶損周尤敏人格之言語
    ，余美麗則以「爛女人！問妳女兒是不是她弄的」等足以貶
    損周尤敏人格之言語，公然侮辱周尤敏；張玉龍隨即又基於
    毀損他人物品之犯意，將周尤敏之盆栽（價值約新臺幣《下
    同》1千元）丟擲至周尤敏住家門口，致該盆栽因而破碎毀
    壞。
二、案經周尤敏訴由臺南市政府警察局第一分局報告臺灣臺南地
    方法院檢察署檢察官偵查起訴。
    理  由
壹、證據能力之有無：
    公訴人所提出之證據資料、方法及被告提出之證人高許宗美
    於偵查中所為之證述，業經本院於100年5月17日公開審理之
    始，經當庭宣示具有證據能力，並載明於審判筆錄。
貳、本院之判斷：
  一被告張玉龍部分：
    (一)公然侮辱部分：
      上開犯罪事實，業據被告張玉龍供述在卷，核與證人即告
      訴人周尤敏、證人即告訴人之女吳盈萱分別於警詢、偵查
      中所為之證述相符，並有錄音檔案暨臺灣臺南地方法院檢
      察署檢察事務官勘驗告訴人提出之錄音光碟之譯文、告訴
      人提出之錄音譯文等在卷可資佐證，足認被告張玉龍於本
      院審理中之自白確與事實相符，應可採信。本件事證明確
      ，被告張玉龍上開公然侮辱犯行堪以認定，應依法論科。
    (二)毀損部分：
      1.訊據被告張玉龍矢口否認有毀損之犯行，辯稱：伊沒有
        丟告訴人的花盆，花盆是告訴人自己丟破的云云。
      2.經查：
        (1)被告張玉龍與共同被告余美麗於上揭時、地，有因盆
          栽擺設位置之細故，與告訴人發生口角，告訴人之盆
          栽有被丟擲而破碎毀壞等情，為被告張玉龍供述在卷
          ，核與證人即告訴人周尤敏、目擊證人吳盈萱分別於
          警詢、偵查中所為之證述相符，並有錄音檔案暨臺灣
          臺南地方法院檢察署檢察事務官勘驗告訴人提出之錄
          音光碟之譯文、告訴人提出之錄音譯文、現場勘驗圖
          、現場照片等在卷可資佐證，是此部分之事實，堪以
          認定。
        (2)被告張玉龍雖辯稱告訴人之盆栽毀損非伊所造成，而
          係告訴人自己丟破的云云，惟查：
          證人即告訴人周尤敏於警詢中證稱：「．．．，余
            美麗先從她家出來跟我說叫我不要把盆栽放在那裏
            （指水溝蓋上），我回答說我沒有把盆栽擺放在你
            家門口，我是擺放在公共路地上，而余美麗的先生
            張玉龍隨即從他家走出來先口出穢言罵我幹你娘和
            瘋子等等三字經，張玉龍隨即將我擺放在水溝蓋上
            的盆栽拿起來丟到我們家門口，以致我的盆栽損壞
            」等語（見警卷第6至7頁），及於偵查中具結證稱
            ：「．．．余美麗就對我說你是否知道花盆是他移
            的，我的花盆去佔他們家的地，我回答他們說那個
            地方不是他們家的地，後來張玉龍就隨後到，罵我
            三字經，說『幹你娘，在沖三小』（台語），並將
            花盆移動，我說這又不是你們家的地，我就移回去
            ，他就將花盆丟過來．．．」、「我應該沒有無聊
            到去砸自己的花盆，而且他們也承認花盆是他們自
            己移動的．．．」等語（見臺灣臺南地方法院檢察
            署99年度偵字第8645號卷第13至14頁），互核相符
            ，且核與證人即告訴人之女吳盈萱於警詢中證稱：
            「．．．我家隔壁女生（指余美麗）先從她家出來
            跟我媽媽對話後，我有聽到她罵我媽媽瘋子，隨後
            我家隔壁男生（指張玉龍）也出來罵我媽媽幹你娘
            和瘋子等等三字經並且拿花盆丟向我們」、「（你
            當時是否在現場？）我當時和我媽媽一起回來，所
            以我在現場」等語（見警卷第9頁）及於偵查中證
            稱：「（你是否有看到張玉龍砸花盆的情況?）有
            ，張玉龍就有將同一個花盆砸了2、3次，他是將花
            盆往我們家這邊丟，那個花盆的土都掉出來了，花
            盆旁邊也有裂縫．．．」等語（見臺灣臺南地方法
            院檢察署99年度偵字第8645號卷第15頁）相符，是
            以告訴人之指訴應堪採信。
          再依告訴人提出之錄音譯文有記載告訴人叫被告不
            許丟其花盆等語（見臺灣臺南地方法院檢察署99年
            度偵字第8645號卷第31頁），又臺灣臺南地方法院
            檢察署檢察事務官勘驗告訴人提出之錄音光碟之譯
            文，其內容亦有：「．．．告訴人稱：對，你在這
            等。你就儘管罵，沒關係。由你三字經都飆出來沒
            關係。妹仔，我們上去。你不要隨便動我的東西．
            ．．」等語，有勘驗筆錄1份在卷可參（見臺灣臺
            南地方法院檢察署100年度調偵字第31號卷第9頁）
            ，益足證明被告張玉龍確有丟擲告訴人之盆栽之情
            事，否則焉會有告訴人阻止被告張玉龍丟其盆栽之
            對話？足認被告張玉龍上開所辯，委無足採。
          至於證人即告訴人與被告之鄰居高許宗美於偵查中
            雖具結證稱：告訴人與被告吵架那天伊人有在場，
            伊知道是前一天告訴人先將花盆搬到被告家後門那
            邊，後來隔天共同被告余美麗將花盆搬過去電線桿
            那邊，告訴人再搬回去原位，後來被告張玉龍就過
            來，看到被告張玉龍與告訴人二人在那邊搬來搬去
            ，被告張玉龍就將花盆再搬過去電線桿那邊，告訴
            人就將花盆摔到共同被告余美麗他們後門那邊，當
            時共同被告余美麗站在後門那邊，花盆差一點就砸
            到共同被告余美麗，被告張玉龍就叫共同被告余美
            麗走開，大家就回去了等語，惟其同時證稱：「（
            問：你當時是否有聽到他們在互罵？）沒有，他們
            當時就是在那邊罵來罵去，他們的態度也沒有很不
            好，就是很和氣的，就是你一嘴，我一嘴這樣子講
            來講去，沒有很兇這樣」、「（問：你是否有聽到
            余美麗罵『瘋子』？）我沒有聽到」、「（問：是
            否有聽到張玉龍罵三字經？）沒有」等語（見臺灣
            臺南地方法院檢察署99年度偵字第8645號卷第16頁
            ），經核與被告張玉龍及共同被告余美麗自承有辱
            罵告訴人乙節不符，且核與臺灣臺南地方法院檢察
            署檢察事務官勘驗告訴人提出之錄音光碟之譯文及
            告訴人提出之錄音譯文記載，案發當日被告張玉龍
            及共同被告余美麗確有辱罵告訴人，當時相處氣氛
            明顯並非「和氣」，且告訴人亦有阻止被告張玉龍
            丟其盆栽之對話等節均有所不符，再依臺灣臺南地
            方法院檢察署檢察事務官勘驗告訴人提出之錄音光
            碟之譯文及告訴人提出之錄音譯文記載，核與證人
            即告訴人、吳盈萱之證述較為相符，足認證人即告
            訴人、吳盈萱之證述應屬可採，而證人高許宗美之
            上開證述應屬迴護被告張玉龍之詞，不足採信。是
            被告張玉龍上開辯稱伊未毀損告訴人之盆栽云云，
            顯係卸責之詞，洵不足採。
        (3)綜上所述，被告張玉龍上開毀損犯行，事證明確，應
          依法論科。
  二被告余美麗部分：
    上開犯罪事實，業據被告余美麗供述在卷，核與證人即告訴
    人、證人吳盈萱分別於警詢、偵查中所為之證述相符，並有
    錄音檔案暨臺灣臺南地方法院檢察署檢察事務官勘驗告訴人
    提出之錄音光碟之譯文、告訴人提出之錄音譯文等在卷可資
    佐證，足認被告余美麗於本院審理中之自白確與事實相符，
    應可採信。本件事證明確，被告余美麗上開公然侮辱犯行堪
    以認定，應依法論科。
參、論罪科刑：
  一核被告張玉龍所為，係犯刑法第309條第1項之公然侮辱罪及
    同法第354條之毀損罪，又被告張玉龍所犯之上開公然侮辱
    罪與毀損罪間，犯意個別，行為互殊，應予分論併罰；被告
    余美麗所為，係犯刑法第309條第1項之公然侮辱罪。
  二爰審酌被告張玉龍未曾因故意犯罪而受有期徒刑以上刑之宣
    告，被告余美麗無犯罪前科，有臺灣高等法院被告前案紀錄
    表2份在卷可參，素行均尚佳，被告二人係因認告訴人之盆
    栽擺設位置占用其住處後門附近而心生不滿，然渠等不知以
    理性處理問題，竟出言侮辱告訴人，貶損告訴人之人格，被
    告張玉龍並毀損告訴人之盆栽，告訴人之盆栽價值輕微（約
    1千元），且被告張玉龍犯後坦承公然侮辱之犯行、否認毀
    損之犯行及被告余美麗坦承犯行之態度，暨渠等之品行、犯
    罪動機、目的、智識程度均不高、二人均在市場賣菜、須扶
    養就謮高三之子女之生活狀況、尚未與告訴人和解賠償損失
    等一切情狀，分別量處如主文所示之刑，並分別諭知如易科
    罰金及易服勞役之折算標準，以資儆懲。公訴人雖就被告張
    玉龍、余美麗所犯之公然侮辱犯行分別具體求刑拘役50日，
    就被告張玉龍所犯之毀損犯行具體求刑有期徒刑2月，惟本
    院認以量處如主文所示之刑為適當，公訴人之求刑，核屬過
    重，附此敘明。
據上論斷，應依刑事訴訟法第299條第1項前段，刑法第309條第1
項、第354條、第41條第1項前段、第42條第3項前段，刑法施行
法第1條之1，判決如主文。
本案經檢察官黃郁如到庭執行職務。
中    華    民    國   100    年    5     月    31    日
                  刑事第八庭  法  官  黃瑪玲
以上正本證明與原本無異。
如不服本判決，應於收受本判決後10日內，向本院提出上訴書狀
，並應敘述具體理由。其未敘述上訴理由者，應於上訴期間屆滿
後20日內向本院補提理由書狀（均須按他造當事人之人數附繕本
）「切勿逕送上級法院」。
                              書記官  張宜柔
中    華    民    國   100    年    5     月    31    日
附錄法條
中華民國刑法第309條
（公然侮辱罪）
公然侮辱人者，處拘役或 3 百元以下罰金。
以強暴犯前項之罪者，處 1 年以下有期徒刑、拘役或 5 百元以
下罰金。
中華民國刑法第354條
（毀損器物罪）
毀棄、損壞前二條以外之他人之物或致令不堪用，足以生損害於
公眾或他人者，處 2 年以下有期徒刑、拘役或 5 百元以下罰金
。